---
title: "Trabalhando com dados espaciais com R"
author: "Fellipe Mira Chaves"
date: "01/01/2022"
output: html_document

categories:
  - dataviz
  - maps
tags:
  - dataviz
  - maps
  - R
  - tmap
keywords:
  - R
  - tmap
  - dataviz
  - covid19
---


## Base de dados Utilizada

A principio foram utilizados dados disponiveis no repositorio pertencente a 
Wesley Cota <https://github.com/wcota/covid19br> e Rami Krispin 
<https://github.com/RamiKrispin/covid19sf>. Estes pacotes forncem uma base de 
dados sobre casos de covid no Brasil e no mundo.

# Requisitos

Serão necessarios os eguintes pacotes:
```{r}
library(tidyverse)
library(geobr)
library(tmap)

```

Eles serão necessários para ler, obter, tratar e juntar bases de dados tabulares
e dados georreferenciados

# Realizando o download dos dados

```{r cars}
getwd()

setwd("C:/Users/Fellipe/Desktop/git/fellipe.mira.github.io/")

url <- "https://raw.githubusercontent.com/wcota/covid19br/master/cases-brazil-states.csv"

dados <- readr::read_csv(url)
```

# Analisando as estruturas dos dados

Analisando as estruturas dos dados disponiveis no github
```{r}
glimpse(dados)
```

Como nosso objetivo é trabalhar com os estados devemos transformar a variavel 
"state" para factor

```{r}
dados$state <- as.factor(dados$state)
```

# Preparando os dados:

seleceionaremos as colunas state e deaths, agruparemos por estado a partir da 
soma do numero de dados
```{r}
a <- dados %>%
  select(state, deaths) %>%
  group_by(state) %>%
  summarise(total_estado = sum(deaths))
```

```{r, echo=FALSE}
kableExtra::kbl(a) %>%
kableExtra::kable_styling(bootstrap_options = c("striped", "hover"))
```
## Dados georreferenciados

Até agora trabalhamos apenas com dados tabulares, mas com o auxilio do pacote 
[geobr](https://cran.r-project.org/web/packages/geobr/vignettes/intro_to_geobr.html) 
faremos o download de dados vetoriais dos estados brasileiros.
```{r}
states <- read_state(year = 2019)
glimpse(states)
```

Conhecendo os dados podemos realizar o join das duas bases de dados

```{r}
dados_com_geom <- right_join(x = a,
                             y = states,
                             by= c("state" = "abbrev_state"))
```

Agora iremos avaliar como nossa base de dados está estruturada

```{r}
dados_com_geom %>% glimpse()
head(dados_com_geom)
```
# Plotando os dados com o tmap package

primeiramente iremos transformar os dados que foram unidos para classe sf (simple feature) o qual é util para transformar dados tabulares em dados "spatio-temporal" (por este motivo as funções começam com st_)

```{r}

dados_com_geom <- sf::st_as_sf(as.data.frame(dados_com_geom))

tmap_mode(mode = 'view')
tm_shape(dados_com_geom)+
  tm_fill('total_estado',
          palette = 'Blues')+
  tm_shape(dados_com_geom)+
  tm_borders(col = 'gray')
```

